【裁判字號】    89,訴,2100
【裁判日期】    891222
【裁判案由】    偽造有價證券
【裁判全文】
臺灣板橋地方法院刑事判決                        八十九年度訴字第二一號
    被      告  乙○○
右列被告因偽造有價證券案件，經檢察官提起公訴（八十九年度偵字第九八八一號）
，本院判決如左：
    主  文
乙○○行使偽造之有價證券，處有期徒刑壹年捌月，緩刑肆年。扣案偽造之公益彩券
參張均沒收。
    事  實
一、乙○○於民國八十九年四月二日十六時許，在台北縣中和市○○路○段一三六巷
    三十七號煌舜修車廠內修車時，因拆開某輛不詳姓名之人所有之營業小客車車門
    飾板時，發現他人所藏放之偽造中獎新台幣（下同）五千元之第三期公益彩券二
    張（號碼0000000000000000號、0000000000000
    000號）、第四期公益彩券一張（號碼0000000000000000號
    ），即意圖為自己不法所有而竊取之，得手後知悉該三張公益彩券幸運獎聯刮除
    區末三位號碼之原字跡均係遭他人以塗抹挖除後套黏為中獎號碼「八三六一」、
    「七一○一」號而偽造成中獎五千元（起訴書誤為一千元）之公益彩券，竟基於
    行使上開偽造公益彩券之犯意，於八十九年五月十七日，委請不知情之煌舜修車
    廠會計陳貞君持往台北縣中和市○○路○段二五三號台灣銀行中和分行，於同日
    十四時許將上開偽造之公益彩券向該分行之行員甲○○提示欲兌領獎金，而行使
    該偽造之公益彩券，惟為甲○○發覺有異而報警查獲，並扣得上開經偽造之公益
    彩券三張。
二、案經台北縣警察局中和分局報請臺灣板橋地方法院檢察署檢察官偵查起訴。
      理  由
一、訊據被告乙○○固坦承於八十九年四月二日十六時許，在台北縣中和市○○路○
    段一三六巷三十七號煌舜修車廠內修車時，因拆開車門飾板時發現他人所藏放之
    前揭公益彩券而竊取之，得手後於同年五月十七日，委請不知情之修車廠會計陳
    貞君於同日十四時許持向台灣銀行中和分行行員甲○○提示欲兌領獎金等情，惟
    矢口否認有行使偽造有價證券之犯行，辯稱：伊自拾獲時起至兌領時止均不知上
    開公益彩券是偽造的云云。惟查右揭事實業據證人即煌舜修車廠會計陳貞君、台
    灣銀行中和分行行員甲○○於警訊、偵查中指述明確，證人甲○○並證稱：該三
    張彩券一眼看就覺有異樣，因該三張彩券摸起來紙質較為光滑，將左上角密碼區
    刮開後，經由電腦掃瞄背面之條碼及輸入前開密碼，電腦銀幕就出現「此張未中
    獎」之字幕，另經紅外線機器照射，該彩券並無「ＢＯＴ」字樣顯現，因此認定
    有問題。經聯繫台灣銀行彩券部後經答覆稱，如密碼及條碼輸入電腦後顯示未中
    獎，則必然為變造、偽造的，該三張彩券都是中獎號碼末三碼像是被剪貼過，因
    為其上英文字母不連續（參偵查卷第八頁背面、第三十九頁背面）等情，有公益
    彩券第三期、第四期幸運獎中獎號碼單、櫃臺彩券兌獎作業銀幕列印資料三紙，
    及上開經偽造之公益彩券三張在卷可資佐證。經當庭檢視該三張公益彩券之幸運
    獎聯，亦可發現該三張公益彩券幸運獎聯刮除區末三位號碼，明顯可見原字跡均
    係以塗抹挖除後套黏為中獎號碼「三六一」、「一○一」號，一般人以肉眼、觸
    覺均極易辨識。被告自承視力正常、沒有近視，偷到彩券後因好奇所以請陳貞君
    持往兌獎（八十九年十二月八日審判筆錄），心想是撿到的碰碰運氣，如果未中
    獎，台銀行員會告訴伊，伊告訴陳貞君該三張彩券不知有無中獎，叫她寫一千元
    看看有沒有（偵查卷第四十頁背面），當時未注意看彩券（同前審判筆錄）云云
    ，依其所陳，竟自八十九年四月二日竊得彩券至同年五月十七日託往兌領，歷時
    一個半月間從未自行檢視彩券、核對中獎號碼，反要求陳貞君持往銀行「碰運氣
    」，亦未思及其中二張第三期彩券幸運號碼末四碼完全相同、三張彩券同時中獎
    之機率均微乎其微，其所辯顯有違常情事理，實難憑信，核以該公益彩券有前揭
    明顯遭偽造之痕跡，堪認被告委由陳貞君持該公益彩券向台灣銀行中和分行提示
    時，應已知悉該彩券係屬偽造。綜上所述，被告前開所辯應屬事後畏罪卸責之詞
    ，不足採信。本件事證明確，被告之犯行洵堪認定，自應依法論科。
二、按公益彩券於實行券面所表示之權利時，必須占有該券為其特質，自屬有價證券
    之一種；次按公益彩券之變造，係指該券本身原具有價值，僅將其內容加以變造
    而言，而未中獎之公益彩券，其本身已無價值，惟一經改造使與中獎金額相同，
    即能行使其券面所載之權利，自係偽造而非變造（參照最高法院四十一年度台上
    字第九六號判例意旨）；本件公益彩券原未中獎，他人以上開挖補套黏方法改造
    成中獎三百萬元，應屬偽造行為，故被告利用陳貞君所行使者應係偽造之有價證
    券，公訴人認上開公益彩券係屬變造，尚有未洽。核被告乙○○所為，係犯刑法
    第二百零一條第二項行使偽造之有價證券罪及第三百二十條第一項之竊盜罪。被
    告行使偽造有價證券之行為，包含詐欺之性質，不另論詐欺取財未遂罪。又被告
    利用不知情之成年女子陳貞君行使上開彩券，係間接正犯。被告所犯上開二罪間
    ，有方法結果之牽連關係，依刑法第五十五條之規定，應從較重之行使偽造有價
    證券罪處斷。又被告竊盜部分雖未據公訴人起訴，然本院認為與起訴之行使偽造
    有價證券罪部分有牽連犯之裁判上一罪關係，為起訴效力所及，基於審判不可分
    原則，應併予審理，附此敘明。爰審酌被告年輕力壯，不思循正途營生，竟於行
    竊彩券後復行使偽造之有價證券圖謀不勞而獲，犯後猶飾詞圖卸，態度不佳等一
    切情狀，量處如主文所示之刑，以示警懲。末查被告前未曾受有期徒刑以上刑之
    宣告，此有台灣高等法院檢察署刑案紀錄簡覆表一紙在卷可稽，其犯後態度雖不
    良，然考本件犯行致生之損害尚微，其因貪念失慮，而罹刑典，經此刑之宣告後
    ，應知警惕而無再犯之虞，本院因認其刑以暫不執行為當，爰宣告緩刑四年，用
    啟自新。扣案之上開偽造公益彩券三張，應依刑法第二百零五條宣告沒收。
據上論斷，應依刑事訴訟法第二百九十九條第一項前段，刑法第二百零一條第二項、
第三百二十條第一項、第五十五條、第七十四條第一款、第二百零五條，罰金罰鍰提
高標準條例第一條前段，判決如主文。
本案經檢察官楊四猛到庭執行職務。
中      華      民      國    八十九    年     十二     月    二十二    日
                                  臺灣板橋地方法院刑事第五庭
                                      法  官  王  偉  光
右正本證明與原本無異
如不服本判決應於送達後十日內向本院提出上訴狀
                                      書記官  簡  永  聰
中      華      民      國    八十九    年     十二     月    二十七    日
附錄本案論罪科刑法條全文：
刑法第二百零一條
意圖供行使之用，而偽造、變造公債票，公司股票或其他有價證券者，處三年以上十
年以下有期徒刑，得併三千元以下罰金。
行使偽造、變造之公債票、公司股票或其他有價證券或意圖供行使之用收集或交付於
人者，處一年以上七年以下有期徒刑，得併科三千元以下罰金。
中華民國刑法第三百二十條
 (普通竊盜罪、竊佔罪)
意圖為自己或第三人不法之所有，而竊取他人之動產者，為竊盜罪，處五年以下有期
徒刑、拘役或五百元以下罰金。
意圖為自己或第三人不法之利益，而竊佔他人之不動產者，依前項之規定處斷。
前二項之未遂犯罰之。


司法院資訊處製作；財團法人民間司法改革基金會備份。
